臺灣臺北地方法院刑事判決
110年度訴字第1059號
公  訴  人  臺灣臺北地方檢察署檢察官
被      告  彭柏笙



選任辯護人  李長彥律師
上列被告因違反毒品危害防制條例案件，經檢察官提起公訴（11
0年度偵字第24346、24347號），本院判決如下：
     主  文
彭柏笙販賣第三級毒品，未遂，處有期徒刑壹年拾月。緩刑參年
，並應向公庫支付新臺幣拾萬元。
扣案如附表所示之物均沒收。
    事  實
一、彭柏笙明知「4-甲基甲基卡西酮」係毒品危害防制條例所列
    管之第三級毒品，依法不得販賣，竟基於販賣第三級毒品以
    營利之犯意，先以臉書通訊軟體Messenger暱稱「孙財」張
    貼「雙北要飲料的找我 東西好 不打槍」等表示販售內含第
    三級毒品4-甲基甲基卡西酮咖啡包之訊息，喬裝買家之新北
    市政府警察局海山分局員警執行網路巡邏時，獲取上開訊息
    ，遂於民國110年8月18日下午2時49分許，以Messenger暱稱
    「王如翎」佯裝購毒者與「孙財」聯繫後，復以通訊軟體微
    信WeChat暱稱「B仔」，與彭柏笙以其所有門號0000000000
    號行動電話連結網際網路登入WeChat暱稱「妳家有鬼」聯繫
    ，雙方遂約定以新臺幣（下同）3,500元之價格交易含上開
    第三級毒品成分之咖啡包8包（總毛重31.51公克，純質淨重
    5.639公克，下稱本案咖啡包），並相約於同日晚間8時20分
    許，在臺北市○○區○○街0段000號前進行交易。經警於同日晚
    間8時30分許，在上開地點前，見彭柏笙徒步前來，遂上前
    逮捕，彭柏笙於尚未交付毒品及收取買賣價金前，為警當場
    查獲而未遂，並扣得本案咖啡包、門號0000000000號行動電
    話（含該門號SIM 卡)1支，而查悉上情。
二、案經新北市政府警察局海山分局報告臺灣臺北地方檢察署檢
    察官偵查起訴。
    理  由
壹、證據能力部分：
一、按被告以外之人於審判外之陳述，雖不符刑事訴訟法第159
    條之1至第159條之4之規定，而經當事人於審判程序同意作
    為證據，法院審酌該言詞陳述或書面陳述作成時之情況，認
    為適當者，亦得為證據。當事人、代理人或辯護人於法院調
    查證據時，知有第159條第1項不得為證據之情形，而未於言
    詞辯論終結前聲明異議者，視為有前項之同意，同法第159
    條之5第1項、第2項有明文規定。本判決所引用具傳聞性質
    之各項證據資料，檢察官、被告彭柏笙及其辯護人均未於言
    詞辯論終結前聲明異議，本院審酌結果，認依上開證據資料
    製作時之情況，尚無違法不當及證明力明顯過低之瑕疵，認
    為以之作為證據應屬適當，依上開規定，應認有證據能力。
二、另本院以下所引用之非供述證據，均與本案事實具有自然關
    聯性，且核屬物證、書證性質，又查無事證足認有違背法定
    程序或經偽造、變造所取得等證據排除之情事，復經本院依
    刑事訴訟法第164條、第165條踐行物證、書證之調查程序，
    況檢察官、被告及其辯護人對此部分之證據能力亦均不爭執
    ，是均有證據能力。
貳、實體部分：
一、上開犯罪事實，業據被告於警詢、檢察官訊問、本院準備程
    序及審理時均坦承不諱【見臺灣臺北地方檢察署110年度偵
    字第24347號卷(下稱偵卷)第10頁至第13頁、第76頁、本院1
    10年度訴字第1059號卷(下稱本院卷)第76頁、第104頁、第1
    09頁】，並有新北市政府警察局海山分局員警職務報告、Me
    ssenger及WeChat通訊軟體對話譯文暨畫面翻拍照片、現場
    查獲照片、搜索扣押筆錄、扣押物品目錄表在卷可稽（見偵
    卷第17頁至第21頁、第35頁至第44頁、第47頁至第57頁）。
    又扣案本案咖啡包經送台灣尖端先進生技醫藥股份有限公司
    檢驗，檢出第三級毒品「4-甲基甲基卡西酮」成分，總毛重
    31.51公克，純質淨重5.639公克等情，有該公司毒品證物鑑
    定分析報告存卷可參（見偵卷第93頁），足認被告前開任意
    性自白與事實相符，堪以採信，從而本件事證明確，被告上
    揭犯行已堪認定，應予依法論科。
二、又按刑事偵查技術上所謂之「釣魚」，係指對於原已犯罪或
    具有犯罪故意之人，以設計引誘之方式，迎合其要求，使其
    暴露犯罪事證，再加以逮捕或偵辦者而言。此乃純屬偵查犯
    罪技巧之範疇，並未違反憲法對於基本人權之保障，且於公
    共利益之維護有其必要性。警方為求破案，授意執勤員警佯
    裝購毒而與毒販聯繫，經毒販允諾，依約攜帶毒品交付予佯
    裝購毒之人，旋為埋伏員警當場查獲者，於此誘捕偵查案件
    ，販毒者雖有販毒之故意，且依約攜帶毒品前往交付，並已
    著手實施販毒之行為，然因係受警員引誘偽稱欲購買毒品，
    警員原無買受毒品之意思，其虛與買賣毒品，意在辦案，以
    求人贓俱獲，伺機逮捕，實際上不能真正完成買賣毒品之行
    為，而應僅論以販賣毒品未遂罪（最高法院93年度台上字第
    1159號判決、最高法院85年度第4次刑庭會議決議意旨參照
    ）。是核被告所為，係犯毒品危害防制條例第4條第6項、第
    3項之販賣第三級毒品未遂罪。又被告販賣前持有第三級毒
    品純質淨重5公克以上之低度行為，為販賣未遂之高度行為
    所吸收，不另論罪。
三、被告已著手販賣第三級毒品之實行，惟因員警意在辦案而無購毒真意，本次交易未完成，屬未遂犯已如前述，爰依刑法第25條第2項規定，按既遂犯之刑減輕之。又被告迭於偵查及本院審理中自白本件犯行，業如前述，是就其所犯販賣第三級毒品未遂罪，應依毒品危害防制條例第17條第2項規定，遞減輕其刑。
四、再按刑法第59條之酌量減輕其刑，必於犯罪之情狀，在客觀
    上足以引起一般同情，認為即予宣告法定低度刑期，猶嫌過
    重者，始有其適用（最高法院51年台上字第899號判例意旨
    參照）。然查，被告所為本件犯行，觀其犯罪之情狀，並無
    其他特殊之原因與環境，在客觀上有何足以引起一般人之同
    情，認若處以法定最低刑度猶嫌過重之情形，是其辯護人據
    此請求援引刑法第59條規定從輕量刑，尚屬無據。
五、爰審酌被告無視於毒品泛濫對他人身心健康與社會治安將產
    生深遠之負面影響，仍販賣他人以牟私利，誠值非難，惟念
    及其坦承犯行，犯後態度尚可，兼衡其目前在敦品中學執行
    感化教育、自述家庭經濟狀況普通，暨其犯罪動機、目的、
    手段、所生危害等一切情狀，量處如主文所示之刑，以示懲
    儆。另被告未曾因故意犯罪受有期徒刑以上刑之宣告，此有
    其臺灣高等法院被告前案紀錄表在卷可稽，其因一時失慮致
    罹刑章，經此偵、審程序及刑之宣告，當知所警惕，信無再
    犯之虞，本院綜核各情，認上開刑之宣告，已足策其自新，
    對被告所宣告之刑，以暫不執行為適當，併依法宣告其緩刑
    3年。惟為使被告能從本案深切記取教訓，避免再度犯罪，
    並保持善良品行及強化其法治之觀念，期於緩刑期內能深知
    警惕，爰依刑法第74條第2項第4款之規定，諭知被告應於緩
    刑期間內向向公庫支付10萬元，以啟自新。
六、復按毒品危害防制條例第18條第1項後段規定查獲之第三、
    四級毒品，無正當理由而擅自持有者，沒入銷燬之；此應沒
    入銷燬之毒品，專指查獲施用或持有（未成罪）之第三、四
    級毒品而言；倘屬同條例相關法條明文規定處罰之犯罪行為
    ，即非該條項應依行政程序沒入銷燬之範圍；再同條例對於
    查獲之製造、運輸、販賣、意圖販賣而持有、以非法方法使
    人施用、引誘他人施用及轉讓、持有一定數量以上第三、四
    級毒品之沒收，並無特別規定，如其行為已構成犯罪，則該
    毒品即屬不受法律保護之違禁物，應回歸刑法之適用（最高
    法院98年度台上字第2889號、99年度台上字第2733號判決意
    旨參照）。查扣案本案咖啡包檢出第三級毒品，已如上述，
    且為被告本案販賣第三級毒品未遂犯罪行為所持之毒品，依
    前揭說明，該等毒品即不屬同條例第18條第1項後段應依行
    政程序沒入銷燬之範圍，惟仍屬不受法律保護之違禁物，除
    鑑定用罄不存在部分外，與含有上開第三級毒品成分無法析
    離之包裝袋8只，均應依刑法第38條第1項規定宣告沒收。至
    鑑驗用罄部分，已失其毒品性質而毋庸沒收。末按犯第4條
    至第9條、第12條、第13條或第14條第1項、第2項之罪者，
    其供犯罪所用之物，不問屬於犯罪行為人與否，均沒收之，
    毒品危害防制條例第19條第1項定有明文。查扣案被告所持
    之門號0000000000號行動電話（含該門號SIM 卡)1支，係其
    聯繫本案販賣毒品事宜所用，此據被告於本院審理中是認明
    確（見本院卷第107頁），自應依毒品危害防制條例第19條
    第1項規定宣告沒收。至被告雖著手於販賣第三級毒品，惟
    未取得價金即為警查獲而無犯罪所得，亦無從宣告沒收，附
    此敘明。　　
據上論斷，應依刑事訴訟法第299條第1項前段，毒品危害防制條
例第4條第6項、第3項、第17條第2項、第19條第1項，刑法第11
條、第25條第2項、第38條第1項、第74條第1項第1款、第2項第4
款，判決如主文。
本案經檢察官凃永欽提起公訴，檢察官林秀濤、楊舒雯到庭執行
職務。
中    華    民    國    111    年    4     月    7    日
                  刑事第五庭  審判長法  官  李小芬
　　　　　　　　　　　　　　　　　　法  官  林志洋
　　　　　　　　　　　　　　　　　　法  官  翁毓潔
上正本證明與原本無異。
如不服本判決應於收受送達後20日內向本院提出上訴書狀，並應
敘述具體理由；其未敘述上訴理由者，應於上訴期間屆滿後20日
內向本院補提理由書（均須按他造當事人之人數附繕本）「切勿
逕送上級法院」。因疫情而遲誤不變期間，得向法院聲請回復原
狀。
                                    書記官  李佩樺
中　　華　　民　　國　　111 　年　　4 　　月　　8 　　日
附表
編號                 扣案物名稱  一 含第三級毒品「4-甲基甲基卡西酮」成分之咖啡包捌包（總毛重參壹點伍壹公克，含不可析離之包裝袋捌只）  二 門號○○○○○○○○○○號行動電話（含該門號SIM卡）壹支 
　　　　　　　　　　　　　　　　　　         
附錄本案論罪科刑法條全文：
毒品危害防制條例第4條
製造、運輸、販賣第一級毒品者，處死刑或無期徒刑；處無期徒
刑者，得併科新臺幣3千萬元以下罰金。
製造、運輸、販賣第二級毒品者，處無期徒刑或10年以上有期徒
刑，得併科新臺幣1千5百萬元以下罰金。
製造、運輸、販賣第三級毒品者，處7年以上有期徒刑，得併科
新臺幣1千萬元以下罰金。
製造、運輸、販賣第四級毒品者，處5年以上12年以下有期徒刑
，得併科新臺幣5百萬元以下罰金。
製造、運輸、販賣專供製造或施用毒品之器具者，處1年以上7年
以下有期徒刑，得併科新臺幣1百50萬元以下罰金。
前五項之未遂犯罰之。